臺灣臺中地方法院民事判決　九十四年度簡上字第六九號
　　上　訴　人　大地之愛管理委員會
　　法定代理人　戊○○
　　訴訟代理人　甲○○
　　被上訴人　　丁○○
　　　　　　　　乙○○
右當事人間請求給付管理費事件，上訴人對於中華民國九十三年十二月二十八日本院
九十三年度豐簡字第六二五號第一審判決提起上訴，本院於民國九十四年五月六日言
詞辯論終結，判決如左：
    主      文
上訴駁回。
第二審訴訟費用由上訴人負擔。
    事實及理由
一、上訴人上訴主張：被上訴人於民國九十三年六月十一日由法院拍賣而共同取得坐
    落台中縣太平市○○○路一三○巷六號五樓建物，為上訴人所管理之公寓大廈之
    區分所有權人之一，原所有權人林煥榮積欠自八十八年六月至九十三年八月底止
    之管理費，每月新台幣（下同）一千六百二十三元，計十萬二千二百四十九元，
    經扣減被上訴人於原審敗訴並已確定自九十三年六月十一日至九十三年八月底應
    給付之四千三百二十六元，尚有九萬七千九百二十三元。依公寓大廈管理條例第
    十九條及第二十四條之規範意旨，且被上訴人於拍定前曾至上訴人管理室詢問管
    理費之積欠數額，被上訴人應繼受原所有權人林煥榮之管理費債務，並聲明：(一)
    原判決不利於上訴人部分廢棄；(二)上開廢棄部份：、被上訴人應給付上訴人九
    萬七千九百二十三元及自原支付命令送達翌日起至清償日止按年息百分之五計算
    之利息；、第一、二審訴訟費用由被上訴人負擔。
二、被上訴人主張：依修正前公寓大廈管理條例第二十四條相關之實務見解及修法後
    又未明確採繼受肯定說，且系爭建物拍賣過程中，法院拍賣公告及建物公告欄皆
    無積欠管理費資料，上訴人亦未告知並拒絕提供，直至拍定後上訴人始告知積欠
    管理費數額，故其不繼受原所有權人林煥榮之管理費債務。縱認公寓大廈管理條
    例修法後採繼受肯定說，然修正後之條文自九十三年一月二日始生效，則八十八
    年六月起至九十三年一月一日止之管理費，依不溯及既往原則，不在被上訴人繼
    受範圍。原告倘曾向林煥榮就本件取得執行名義，則依強制執行法第四條之二規
    定，執行名義效力並不及於特定物繼受人之被上訴人，而若認本件被上訴人應繼
    受林煥榮之管理費債務，即與強制執行法第四條之二規定歧異，故不應認被上訴
    人應繼受林煥榮之管理費債務。並聲明：(一)上訴駁回；(二)第二審訴訟費用由上訴
    人負擔。
三、兩造不爭執之事實
    被上訴人於九十三年六月十一日由法院拍賣而共同取得坐落台中縣太平市○○○
    路一三○巷六號五樓建物，為上訴人所管理之公寓大廈之區分所有權人之一，原
    所有權人林煥榮積欠自八十八年六月至九十三年八月底止之管理費計十萬二千二
    百四十九元，經扣減被上訴人於原審敗訴並已確定自九十三年六月十一日至九十
    三年八月底應給付之四千三百二十六元，尚有九萬七千九百二十三元。
四、得心證之理由：
    兩造厥有爭執者，為被上訴人是否應繼受原所有權人林煥榮所積欠前開九萬七千
    九百二十三元之管理費債務？查：
(一)、上訴人雖主張被上訴人於拍定前曾至上訴人管理室詢問管理費之積欠數額云
    云，並聲請訊問證人丙○○。證人丙○○雖於本院證述：我在上訴人處任現場管
    理人，Ｎ５在法拍的時候，曾有人來詢問管理費欠繳的情況，他們說他是宜昌企
    業，工作日誌所要證明的是六月四日有人包括宜昌企業來問管理費欠繳的情況，
    我們都有明確告知欠繳管理費的情形。六月十一日被上訴人代理人也來了解屋況
    ，也有告知管理費欠繳情況等情，並據其提出工作日誌為憑。然依該證人所提出
    之工作日誌所示，於九十三年六月四日僅載有：「Ｎ５欠繳戶已進行法院拍賣。
    」之內容，並無記載有人前來瞭解管理費欠繳及告知情形，而九十三年六月十一
    日之工作日誌，則明確記載：「Ｎ５法拍已由丁○○、乙○○二人得標，代理人
    陳坤溫已來了解屋況，已提管理費欠繳情況。」對照二日之工作日誌所載，已難
    認證人所證述：工作日誌所要證明的是六月四日有人包括宜昌企業來問管理費欠
    繳的情況等情為真實，而六月十一日被上訴人業已拍得系爭房屋。是已難憑認上
    訴人所主張被上訴人於系爭系爭房屋拍定前有至上訴人管理室詢問管理費之積欠
    數額云云為真實。、按公寓大廈管理條例第十九條乃規定：區分所有權人對於
    公共基金之權利應隨區分所有權之移轉而移轉，不得因個人事由為讓與、扣押、
    抵銷或設定負擔。尚難認與嗣後取得所有權之區分所有權人應否繼受前手已發生
    之管理費債務有涉。上訴人援引該規定為本件主張，尚屬無據。、雖公寓大廈
    管理條例第二十四條第一項規定經修正為：區分所有權之繼受人，應於繼受前向
    管理負責人或管理委員會請求閱覽或影印第三十五條所定之文件，並應於繼受後
    遵守原區分所有權人依本條例或規約所定之一切權利義務事項。然該項修正係於
    九十二年十二月三十一日修正公布施行，而依同修正公寓大廈管理條例第六十三
    條規定：本條例自公布日施行，亦即自九十三年一月二日生效施行。即知修正前
    發生之法律事實不適用該修正後之規定。本件系爭之管理費積欠時期在公佈生效
    日即九十三年一月二日前者，自不適用該修正後之規定，上訴人援引修正後之公
    寓大廈管理條例第二十四條第一項規定就系爭該規定公佈生效日前所積欠之管理
    費為主張，亦屬無據。、再雖公寓大廈管理條例第二十四條有如前開之修正，
    惟按公寓大廈管理條例第二十四條所謂應繼受原區分所有權人依本條例或規約所
    定之一切權利義務，立法之主要目的應是避免特定繼受人於繼受後主張未參與規
    約之訂定不受規約之拘束，使規約對繼受人亦有拘束力，至於已具體發生之管理
    費給付義務應不在規範範圍內，且區分所有人積欠之管理費並無公示之方法，如
    認繼受人繼受已發生一切管理費之給付義務，將使繼受之第三人受有不測之損害
    ，故繼受係指後手對其後所生權利義務悉依原相關規約法律定之而言，並非規定
    後手應繼受前手所積欠之管理費（參照台灣高等法院所屬法院八十九年度法律座
    談會民事類第二十三號提案）。亦即區分所有權之繼受人依公寓大廈管理條例第
    二十四條規定所繼受者乃契約地位之繼受，亦即後手對其繼受後所應生權利義務
    悉依相關條例或規約定之，並非繼受前手已發生之債務。故縱令規約規定前手積
    欠之管理費 (已發生之債務)應由後手繼受，揆之前開說明，後手亦無受規約該
    項規定之義務而繼受前手積欠之管理費。另九十二年行政院送立法院審議之公寓
    大廈管理條例修正草案第二十四條第一項條文為：「區分所有權之繼受人應遵守
    原區分所有權人依本條例或規約所定之一切權利義務事項。」其立法說明略謂：
    將「繼受」修正為「遵守」，並於「一切權利義務」下增列「事項」文字，以資
    明確云云。顯然，修正條文非但未變更繼受人之權利義務，抑且更為明確的將「
    繼受」改為「遵守」，使不致生語義之紛擾。至於其餘文句則係九十二年五月二
    十六日立法院審查會朝野協商所增訂，觀其所增文句之文義內容，亦不足以變易
    繼受人應於「繼受後」「遵守」原區分所有權人依公寓大廈管理條例或規約所定
    之一切權利義務。故雖公寓大廈管理條例第二十四條有如前開之修正，其區分所
    有權之繼受人依該條規定所繼受者仍乃契約地位之繼受，亦即後手對其繼受後所
    應生權利義務悉依相關條例或規約定之，並非繼受前手已發生之債務。故縱令規
    約規定前手積欠之管理費 (已發生之債務)應由後手繼受，後手仍無受規約該項
    規定之義務而繼受前手積欠之管理費。本件系爭之管理費積欠時期在公佈生效日
    即九十三年一月二日後者，上訴人援引修正後之公寓大廈管理條例第二十四條第
    一項規定主張被上訴人應繼受其前手積欠之管理費，亦無所據。
(二)綜上所述，上訴人本於給付管理費之法律關係，請求被上訴人給付其前手所積欠
    之前開管理費九萬七千九百二十三元，訴請判決被上訴人應給付上訴人九萬七千
    九百二十三元及自原支付命令送達翌日起至清償日止按年息百分之五計算之利息
    ，即無理由，不應准許。原審為上訴人該部分敗訴之判決，並無不合。上訴意旨
    指摘原判決不當，求予廢棄改判，為無理由，應予駁回。
五、據上論結，本件上訴為無理由，依民事訴訟法第四百三十六條之一第三項、第四
    百四十九條第一項、第七十八條，判決如主文。
中　　　華　　　民　　　國　　九十四　　年　　　五　　　月　　二十七　　日
                              臺灣臺中地方法院民事第二庭
~B審判長法官　許冰芬
~B法　　　官　呂明坤
~B法　　　官　陳秋月
右為正本係照原本作成
不得上訴。
中　　　華　　　民　　　國　　九十四　　年　　　五　　　月　　二十七　　日
~B法院書記官　黃舜民
